【裁判字號】    99,聲,215
【裁判日期】    991221
【裁判案由】    聲請具保停止羈押
【裁判全文】
臺灣高等法院花蓮分院刑事裁定           99年度聲字第215號
聲 請 人即
選任辯護人  俞建界律師
上  訴  人
即  被  告  許智威
上列被告因殺人未遂等案件，聲請具保停止羈押案件，本院裁定
如下：
    主  文
聲請駁回。
    理  由
ㄧ、上列因殺人未遂等案件，前經本院訊問後，認依原審判決所
    引用之各項證據，其涉犯刑法第271條第2項、第1項殺人未
    遂罪嫌疑重大，所犯為最輕本刑5年以上有期徒刑之罪，且
    原審就其所犯殺人未遂罪及其他罪名之犯罪合併定其應執行
    有期徒刑9年，且其所犯連續對2人恐嚇，亦有事實足認有反
    覆實施同ㄧ犯罪之虞，有相當理由認其若不予羈押，顯難進
    行審判或執行，而有羈押之必要，遂依刑事訴訟法第101條
    第1項第3款及同法第101條之1第1項第4款之規定，於99年9
    月30日執行羈押在案。之後因其羈押期間即將屆滿，經本院
    於99年12月16日訊問被告後，認前項羈押原因仍然存在，且
    可預期判決之刑度既重，被告為規避刑罰之執行而妨礙審判
    程序進行之可能性增加，仍有相當理由認被告有逃亡之虞，
    尚有繼續羈押之必要，自99年12月30日起延長羈押2月。
二、聲請意旨略以：依大法官會議解釋第665號解釋：「刑事訴
    訟法第101條第1項第3款規定，於被告犯該款規定之罪，犯
    罪嫌疑重大，且有相當理由認為有逃亡、湮滅、偽造、變造
    證據或勾串共犯或證人之虞，非予羈押，顯難進行追訴、審
    判或執行者，得羈押」等旨，係將該第3款以犯重罪作為羈
    押原因之規定，限縮在併存有逃亡或滅證之虞等羈押原因時
    ，始得施予羈押，然查本案羈押理由，僅單純列載被告所犯
    為死刑、無期徒刑或最輕本刑為五年以上有期徒刑之罪，而
    未列載被告併有逃亡或湮滅證據之虞等羈押原因，顯與大法
    官會議前開解釋意旨不符，亦有違法治國刑事程序之無罪推
    定原則。又被告所犯刑法第305條之罪，固屬罪嫌重大，惟
    是否有反覆實施同ㄧ犯罪之虞，而有羈押之必要，仍須有相
    當之事實足認有反覆實施同ㄧ犯罪之虞，始得羈押之，此觀
    刑事訴訟法第101條之1之規定即明。本件上訴人雖因涉犯刑
    法第305條之罪而經原審認定罪證確實，論罪科刑在案，然
    在無其他事實足認上訴人有反覆實施同ㄧ犯罪之虞之前，不
    能僅因上訴人涉犯該罪，即有反覆實施同ㄧ犯罪之虞。事實
    上，上訴人並無涉犯同ㄧ案件之前科紀錄，且上訴人涉犯本
    案係於年節酒後精神耗弱之情形下所犯，事後深感後悔，並
    當庭痛哭，請求被害人原諒，由此種種足證上訴人不可能再
    犯同ㄧ錯誤，實無繼續羈押之必要云云。
三、按被告經法官訊問後，認為犯罪嫌疑重大，而有下列情形之
    一，非予羈押，顯難進行追訴、審判或執行者，得羈押之︰
    (一)逃亡或有事實足認為有逃亡之虞者。(二)有事實足認為有湮
    滅、偽造、變造證據或勾串共犯或證人之虞者。(三)所犯為死
    刑、無期徒刑或最輕本刑為五年以上有期徒刑之罪者。刑事
    訴訟法第101條第1項定有明文。而羈押被告之目的，在於確
    保訴訟程序之進行、證據之保存及真實，並確保刑罰之執行
    ，且聲請停止羈押，除有刑事訴訟法第114條各款所列情形
    之一不得駁回者外，被告有無羈押之必要，法院自得就具體
    個案情節予以斟酌決定，如就客觀情事觀察，法院許可羈押
    之裁定在目的與手段間之衡量，並無明顯違反比例原則情形
    ，即無違法或不當可言。又基於憲法保障人民身體自由之意
    旨，被告犯上開重罪條款且嫌疑重大者，仍應有相當理由認
    為其有逃亡之虞，法院為確保追訴、審判或執行程序之順利
    進行，此際予以羈押，係屬維持刑事司法權有效行使之最後
    必要手段。倘以重罪常伴有逃亡之高度可能性，為脫免刑責
    及受罰之人性本質，一般正常之人，依其合理判斷，可認為
    該犯重罪嫌疑重大之人具有逃亡之相當或然率存在，即已該
    當相當理由之認定標準，不以達到充分可信或確定程度為必
    要。且其認定，固不得憑空臆測，但不以絕對客觀之具體事
    實為限，若有某些跡象或情況作為基礎，即無不可（最高法
    院98年台抗字第668號裁定參照）。經查：本案被告因殺人
    未遂等案件，認依原審判決所引用之各項證據，就其所犯殺
    人未遂罪及其他罪名之犯罪合併定其應執行有期徒刑9年在
    案，顯見其犯罪嫌疑重大，又本案係肇因於王水英與被告之
    兄許智宏商量遷移分離式冷氣及窗型冷氣，王水英並願付移
    機費用，許家討論後決定不遷移冷氣，王水英即未再提及此
    事等情，被告因此等小事，即心生不滿，足見其情緒管理不
    佳，其所犯連續對被害人2人恐嚇罪，亦有事實足認有反覆
    實施同ㄧ犯罪之虞；再者，法院對於羈押中之被告其羈押事
    由是否仍然存在，或有新增之羈押事由，仍應隨時審查，是
    以本院於99年12月16日訊問被告後，認除了原羈押原因仍然
    存在之外，且新增「可預期判決之刑度既重，被告為規避刑
    罰之執行而妨礙審判程序進行之可能性增加，仍有相當理由
    認被告有逃亡之虞」之事由，尚有繼續羈押被告之必要，自
    99年12月30日起延長羈押2月。聲請人認不符合羈押要件云
    云，尚有誤會。至於被告雖偶有於法庭上痛哭，請求被害人
    原諒之舉動，惟此已無法彌補被害人於案發之際所受到之傷
    害，事後又未見被告有何民事上賠償彌補之行為，且此與被
    告是否有應予停止羈押之事由、與有無羈押必要性之法律判
    斷無涉，無從據為准予被告具保停止羈押之正當事由，是聲
    請人以上開情詞聲請具保停止羈押，自難准許，應予駁回。
中    華    民    國    99    年    12    月    21    日
                      刑事庭審判長法  官  謝志揚
                                  法  官  許仕楓
                                  法  官  李水源
以上正本證明與原本無異。
如不服本裁定，應於裁定送達後5日內向本院提出抗告狀。抗告
書狀，並應敘述抗告之理由。
中    華    民    國    99    年    12    月    21    日
                                  書記官  陳有信

司法院資訊處製作；財團法人民間司法改革基金會備份。
